臺灣高雄地方法院刑事判決　　　　　　　94年度簡字第1100號
聲　請　人　臺灣高雄地方法院檢察署檢察官
被　　　告　甲○○　男　40歲.
上列被告因違反稅捐稽徵法等案件，經檢察官聲請以簡易判決處
刑（93年度偵緝字第803 號），本院判決如下：
    主  文
甲○○商業負責人，為納稅義務人，以不正當方法逃漏稅捐，處
有期徒刑月，如易科罰金，以佰元折算壹日；又行使從事業
務之人，明知為不實之事項，而登載於其業務上作成之文書，足
以生損害於公眾及他人，處有期徒刑月，如易科罰金，以佰
元折算壹日；應執行有期徒刑肆月，如易科罰金，以佰元折算
壹日。緩刑貳年。
    事  實
一、甲○○係於民國89年3 月21日獨資設立登記之信毅工程行（
    設高雄縣大寮鄉○○村○○街33號5 樓）負責人，為商業登
    記法（第九條第一項）所定之商業負責人，為從事填報各類
    各類所得扣繳暨免扣繳憑單業務之人，詎其為虛增營業成本
    、減少營利所得，藉以使納稅義務人信毅工程行逃漏90 年
    度之營利事業所得稅，明知乙○○於90年1 月1 日起至同年
    12月31日止並未在信毅工程行任職支薪，為逃漏信毅工程行
    應納之營利事業所得稅，竟基於行使業務上登載不實文書暨
    逃漏業利事業所得稅之犯意，於91年間某日，向財政部臺灣
    省南區國稅局辦理90年度營利事業所得稅結算申報時，於其
    業務上作成之員工90年各類所得扣繳暨免扣繳憑單上，虛偽
    登載乙○○向信毅工程行領取新臺幣（下同）28萬元之薪資
    ，並於申報營利事業所得稅時，持向財政部臺灣省南區國稅
    局申報而行使之，藉以逃漏營利事業所得稅7 萬1 千5 百元
    ，並使乙○○之個人綜合所得稅增加課稅，足以生損害於稅
    捐稽徵機關核課營利事業所得稅之正確性及乙○○之財產權
    益。
二、案經乙○○訴由高雄縣政府警察局林園分局報告臺灣高雄地
    方法院檢察署檢察官聲請簡易判決處刑。
    理  由
一、上揭犯罪事實業據被告甲○○於偵查中坦承不諱，復據告訴
    人乙○○指訴明確，並有財政部臺灣省南區國稅局90年度所
    得稅核定稅額繳款書、各類所得扣繳暨免扣繳憑單、高雄縣
    政府營利事業登記公示詳細資料（信毅工程行登記資料）、
    財政部臺灣省南區國稅局高雄縣分局94年5 月11日南區國稅
    高縣一字第0940028088號函附卷可稽。納稅義務人信毅工程
    行因而逃漏90年度營利事業所得稅額7 萬1 千5 百元，亦有
    前開財政部臺灣省南區國稅局高雄縣分局函在卷可憑。本件
    事證明確，被告犯行洵堪認定。
二、按「各類所得扣繳暨免扣繳憑單」係由扣繳義務人依所得稅
    法第九十二條規定所製作之單據，為業務上製作之文書。前
    開業務上登載不實之低度行為，則為行使之高度行為所吸收
    ，不另論罪。又被告為信毅工程行之負責人，係商業登記法
    所規定之商業負責人，其以虛列告訴人薪資之方式，為該商
    業逃漏稅捐，應依稅捐稽徵法第四十七條第三款規定，適用
    同法第四十一條之徒刑處罰規定，聲請簡易判決處刑書漏引
    同法第四十一條之處罰規定，附此敘明。次按，刑法第五十
    五條所規定之牽連犯，必須同一人犯一罪而其方法或結果行
    為另犯他罪名，始克相當；亦即必須同一犯罪主體之二個以
    上犯罪行為間，具有目的與方法，或目的與結果之關係，始
    得從一重處斷。商業負責人為納稅義務人之商業以不正當方
    法逃漏稅捐，既非稅捐稽徵法第四十一條之犯罪或受罰主體
    ，僅依同法第四十七條第三款之規定，代替商業受徒刑之處
    罰，自與其本身為犯罪主體所犯其他罪名間，不具牽連犯關
    係，故被告為信毅工程行負責人，所犯刑法第二百十六條、
    第二百十五條之行使業務上文書登載不實罪，及稅捐稽徵法
    第四十七條第三款、第四十一條之商業負責人為納稅義務人
    以詐術逃漏稅捐罪間，其犯意各別，行為互異，應予分論併
    罰，而不構成牽連犯關係（最高法院八十四年度臺非字第一
    二二號判決、八十八年度臺非字第一四九號判決、九十一年
    度臺上字第三一三０號判決意旨參照）。聲請簡易判決處刑
    書誤認被告所犯二罪為牽連犯，認應從一重處斷，容有未洽
    ，附此敘明。
三、爰審酌被告偽填各類所得扣繳暨免扣繳憑單，虛報員工薪資
    數額，逃漏稅捐，影響國家財政收入及稅賦之公平性，並使
    告訴人之個人綜合所得稅增加課稅，損及告訴人之財產權益
    ，行為固不足取，惟念其犯後坦承犯行，且與告訴人達成和
    解及代為繳款，業據告訴人於94年5 月16日本院訊問時陳稱
    在卷，並有財政部臺灣省南區國稅局90年度所得稅核定稅額
    繳款書可按等一切情狀，分別量處如主文所示之刑，並均諭
    知易科罰金之折算標準，再合併定其應執行之刑與合併後易
    科罰金之折算標準，以資懲儆。末查，被告前未曾受有期徒
    刑以上刑之宣告，有臺灣高等法院前案紀錄表一紙可稽，因
    一時失慮，偶罹刑典，事後已坦承犯行，深具悔意，且已賠
    償告訴人達成和解，經此刑之宣告後，應知警惕而無再犯之
    虞，本院因認暫不執行其刑為當，予以宣告緩刑二年，以啟
    自新。
四、結論：依刑事訴訟法第449條第1項前段、第3項，稅捐稽徵法
第47條第3 款、第41條、刑法第11條前段、第216 條、第215 條
、第41條第1 項前段、第51條第5 款、第74條第1 款，罰金罰鍰
提高標準條例第1 條前段、第2 條，判決如主文。
中　　華　　民　　國　　94　　年　　5 　　月　18　　　日
                  高雄簡易庭    法　官  郭瓊徽
以上正本證明與原本無異。
如不服本判決，應於收受送達起10日內向本院提出上訴書狀。
中　　華　　民　　國　　94　　年　　5 　　月　　19　　日
 　　　　　　　　　　　　       書記官  陳瓊芳
附錄法條：
中華民國刑法第二百一十六條
行使第二百十條至第二百十五條之文書者，依偽造、變造文書或
登載不實事項或使登載不實事項之規定處斷。
中華民國刑法第二百一十五條
從事業務之人，明知為不實之事項，而登載於其業務上作成之文
書，足以生損害於公眾或他人者，處三年以下有期徒刑、拘役或
五百元以下罰金。
稅捐稽徵法第四十一條
納稅義務人以詐術或其他不正當方法逃漏稅捐者，處五年以下有
期徒刑、拘役或科或併科新台幣六萬元以下罰金。
稅捐稽徵法第四十七條
本法關於納稅義務人、扣繳義務人及代徵人應處徒刑之規定，於
左列之人適用之：
一  公司法規定之公司負責人。
二  民法或其他法律規定對外代表法人之董事或理事。
三  商業登記法規定之商業負責人。
四  其他非法人團體之代表人或管理人。
